【裁判字號】    91,簡,927
【裁判日期】    920827
【裁判案由】    綜合所得稅
【裁判全文】
臺北高等行政法院判決                              九十一年度簡字第九二七號
    原      告  甲○○
                送達代收人  乙.
    被      告  財政部臺北市國稅局
    代  表  人  張盛和（局長）
右當事人間因綜合所得稅事件，原告不服財政部中華民國九十一年十一月一日台財訴
字第０九一００五二七一０號訴願決定，提起行政訴訟。本院判決如左：
    主      文
原告之訴駁回。
訴訟費用由原告負擔。
    事      實
一、事實概要：原告八十八年度綜合所得稅結算申報，將取自國華人壽保險股份有限
    公司（以下簡稱國華人壽公司）收入新台幣（下同）一、四一一、五三一元列報
    為其他收入，扣除必要費用及成本二八二、三０六元，列報其他所得為一、一二
    九、二二五元，被告初查依據國華人壽公司所填報之薪資所得扣繳憑單，核定為
    薪資所得一、四一一、五三一元，併課原告當年度綜合所得稅。原告不服，申經
    復查結果，未獲准變更，提起訴願，亦遭決定駁回，遂向本院提起行政訴訟。
二、兩造聲明：
  (一)原告聲明：撤銷原處分及訴願決定。
  (二)被告聲明：
    1.駁回原告之訴。
    2.訴訟費用由原告負擔。
三、兩造主張：
  (一)原告起訴意旨略謂：按原告取自國華人壽公司之所得一、四一一、五三一元，係
    屬於工作外之執行業務所得，得依法扣除必要費用，被告核定為薪資所得，有所
    違誤。又系爭所得係原告於閒暇時，透過親朋好友組織，以付出專業知識所取得
    之執行業務所得，並無利用國華人壽公司之任何資源，系爭所得與原告是否為該
    公司員工無關，是被告所為處分顯有違誤。
  (二)被告答辯意旨略謂：
    1.按「個人之綜合所得總額，以其全年左列各類所得合併計算之︰．．．第三類
      ︰薪資所得︰凡公、教、軍、警、公私事業職工薪資及提供勞務者之所得︰一
      、薪資所得之計算，以在職務上或工作上取得之各種薪資收入為所得額。」，
      為行為時所得稅法第十四條第一項第三類第一款所明定。
    2.本件原告八十八年度綜合所得稅結算申報，自行申報其取自國華人壽公司收入
      一、四一一、五三一元為其他收入，扣除必要費用及成本二八二、三０六元，
      申報其他所得為一、一二九、二二五元，被告依據國華人壽公司所填報之薪資
      所得扣繳憑單，核定為薪資所得一、四一一、五三一元，併課原告八十八年度
      綜合所得稅。
    3.原告主張其以付出專業知識，所取得之執行業務所得，並無利用國華人壽公司
      之任何資源，該項所得與其是否為該公司員工無關等情。經查原告取得保險代
      理人資格及執業條件，即應遵循保險代理人經紀人公證人管理規則各項規定及
      財政部之規範，亦應比照所得稅法第十一條所稱執行業務者，如接受公司委託
      獨立執行業務、設置固定之營業場所等，惟依國華人壽公司九十一年六月五日
      （九一）華壽業管字第０七七七號函，指明原告之職稱為區副理，並依該公司
      業務準則出勤、參與訓練，接受主管輔導，並填寫工作日誌、．．．，又依該
      公司業務準則及獎勵辦法計薪，為該公司之保險業務人員，有原告簽名之約定
      書附卷可稽，是原告與國華人壽公司之間，有專屬之業務主從關係，非獨立執
      行業務者，且其執業場所駐於國華人壽公司之營業處所，核其並未符合執行業
      務者有關之規定。是原告既為該公司之員工，因職務上及工作上取得之收入，
      核屬所得稅法第十四條第一項第三類之薪資所得，系爭所得全數認定為薪資所
      得，徵諸首揭規定，尚無不合，並無違誤。
    理      由
一、按「本法稱執行業務者，係指律師、會計師、建築師、技師、醫師、藥師、助產
    士、著作人、經紀人、代書人、工匠、表演人及其他以技藝自力營生者。」、「
    個人之綜合所得總額，以其全年左列各類所得合併計算之︰．．．第三類︰薪資
    所得︰凡公、教、軍、警、公私事業職工薪資及提供勞務者之所得︰一、薪資所
    得之計算，以在職務上或工作上取得之各種薪資收入為所得額。二、前項薪資包
    括︰薪金、俸給、工資、津貼、歲費、獎金及紅利各種補助費。但為雇主之目旳
    ，執行職務而支領之差旅費、日支費及加班費不超過規定標準者，及依第四條規
    定免稅之項目，不在此限。」，分別為行為時所得稅法第十一條第一項、第十四
    條第一項第三類所明定。
二、本件原告八十八年度綜合所得稅結算申報，自行申報其他所得為一、一二九、二
    二五元，經被告以原告係國華人壽公司業務員，系爭所得為薪資所得性質，乃改
    按薪資所得核認，併課其綜合所得稅等情，有原告八十八年度綜合所得稅結算申
    報書、國華人壽公司扣繳憑單、各類所得扣繳暨免扣繳憑單及八十八年度綜合所
    得稅各類所得資料清單等附於原處分卷可稽，自堪認為真正。原告雖對其取自國
    華人壽公司一、四一一、五三一元一節並不爭執，惟主張該所得係其工作外執行
    業務所得，應予扣除必要用費等語。經查本件原告為國華人壽公司所聘用之業務
    人員，訂有保險業務員合約，並在國華人壽公司擔任區副理，負責保險招攬工作
    ，有國華人壽公司九十一年六月五日（九一）華壽業管字第０七七七號函一份及
    其所附原告薪資計算之業務準則暨獎勵辦法各一件在卷為憑，是原告係業務員，
    本身並非雇主、事業主，其與國華人壽公司之間具有業務主屬之僱傭關係，毋庸
    置疑。第以業務員就其執行保險招攬業務除自行負擔之費用如交通費、電話費等
    外，就雇主經營保險業務所需之成本費用等大部分無庸負擔盈虧之責，是原告縱
    有執行業務情形，亦與一般獨立執行業務者有間，故其自不得自行扣除所謂必要
    費用及成本，甚為灼然。又系爭一、四一一、五三一元既係因原告提供勞務而自
    雇主即國華人壽公司所獲得之對價，性質上為因工作而獲得之「所得」，即屬所
    得稅法第十四條第一項第三類規定之工作上提供勞務之薪資所得，是被告將系爭
    金額改列薪資所得，即非無據。從而被告以系爭金額為薪資所得性質，改按薪資
    所得核認併予以核課原告綜合所得稅，所為處分洵無違誤，訴願決定予以維持，
    亦無不合，原告起訴意旨難認為有理由，應予駁回。另本件依卷內資料，事證已
    臻明確，爰不經言詞辯論為之，附此陳明。
據上論結，本件原告之訴為無理由，爰依行政訴訟法第二百三十六條、第一百九十五
條第一項後段、第九十八條第三項前段，判決如主文。
中      華      民      國    九十二    年      八      月    二十七    日
                            臺 北 高 等 行 政 法 院  第 四 庭
                                                     法    官  林育如
右為正本係照原本作成。
本件以訴訟事件所涉及之法律見解具有原則性者為限，始得於本判決送達後二十日內
向本院提出上訴狀並表明上訴理由，如已於本判決宣示後送達前提起上訴者，應於判
決送達後二十日內補具上訴理由（均按他造人數附繕本），且經最高行政法院許可後
方得上訴。
中      華      民      國    九十二    年      八      月    二十七    日
                                                     書 記 官  林如冰


司法院資訊處製作；財團法人民間司法改革基金會備份。
